【裁判字號】    95,上訴,30
【裁判日期】    950427
【裁判案由】    違反毒品危害防制條例
【裁判全文】
臺灣高等法院高雄分院刑事判決          95年度上訴字第30號
上  訴  人
即  被  告  甲○○
上列上訴人因被告違反毒品危害防制條例案件，不服臺灣高雄地
方法院94年度訴字第2709號中華民國94年11月24日第一審判決（
起訴案號：臺灣高雄地方法院檢察署94年度毒偵字第5770號，併
案案號：94年毒偵字第7645號、95年毒偵字第2148號），提起上
訴，本院判決如下：
    主  文
原判決撤銷。
甲○○連續施用第一級毒品，累犯，處有期徒刑壹年，扣案之海
洛因陸包（合計淨重陸點玖公克，空包裝重點陸公克）、
摻有海洛因之葡萄糖壹瓶、吸管製鏟子（殘留海洛因）壹支、摻
有海洛因之香菸貳支、電子秤（殘留海洛因）壹個沒收銷燬之。
又連續施用第二級毒品，累犯，處有期徒刑柒月，扣案之吸管製
鏟子（殘留甲基安非他命）壹支、吸食器（殘留甲基安非他命）
肆只沒收銷燬之。應執行有期徒刑壹年伍月，扣案之海洛因陸包
（合計淨重陸點玖公克，空包裝重點陸公克）、摻有海洛
因之葡萄糖壹瓶、摻有海洛因之香菸貳支、電子秤（殘留海洛因
）壹個、吸管製鏟子貳支（其中壹支殘留海洛因、壹支殘留甲基
安非他命）、吸食器（殘留甲基安非他命）肆只沒收銷燬之。
    事  實
一、甲○○前因施用毒品案件，經台灣高雄地方法院裁定送觀察
    、勒戒後，認有繼續施用毒品之傾向，而經法院裁定送強制
    戒治，於民國91年11月21日強制戒治執行完畢釋放，並經臺
    灣高雄地方法院檢察署檢察官以91年度戒毒偵字第1124號為
    不起訴處分確定。又於93年間因施用毒品、偽造文書等案件
    ，經台灣高雄地方法院以92年度簡字第5421號、93年度簡字
    第1160號分別判處有期徒刑4 月、3 月確定，均於94年6 月
    13日易科罰金執行完畢。詎仍不知悔改，於強制戒治執行完
    畢釋放後5 年內，復基於施用第一級毒品海洛因及第二級毒
    品甲基安非他命之概括犯意，自94年1 月間某日起至95年1
    月25日5 時50分許回溯24小時內之某時止，連續在其位於高
    雄市鼓山區○○○○街216 號5 樓住處等地，分別以摻於香
    菸中吸食、燒烤後吸食煙霧之方式，施用第一級毒品海洛因
    、第二級毒品甲基安非他命多次。嗣於94年6 月8 日22時10
    分許，在高雄市鼓山區○○○○街216 號前為警查獲，並扣
    得其所有海洛因2 包（合計淨重19點46公克，空包裝重2 點
    14公克）、摻有海洛因之葡萄糖1 瓶、吸管製鏟子2 支（其
    中1 支殘留海洛因、1 支殘留甲基安非他命）、吸食器（殘
    留甲基安非他命）3 只；復於94年8 月31日14時5 分許，經
    警持搜索票至上開住處搜索而查獲，並扣得其所有海洛因4
    包（合計淨重16點93公克，空包裝重1 點46公克）、摻有海
    洛因之香菸2 支、電子秤（殘留海洛因）1 個、吸食器（殘
    留甲基安非他命）1 只；復於95年1 月25日4 時許，在高雄
    縣岡山鎮○○路125 號前，因行跡可疑，經警盤查後，同意
    由警帶回高雄市政府警察局三民第一分局採尿送驗而查獲。
二、案經海岸巡防署高雄市機動查緝隊及高雄市政府警察局三民
    第一分局移請臺灣高雄地方法院檢察署檢察官偵查起訴及移
    送併辦。
    理  由
二、上揭連續施用第一、二級毒品之犯罪事實，業據被告於警、
    偵訊及原審法院審理時坦承不諱，並有海洛因6 包（合計淨
    重36點39公克，空包裝重3 點6 公克）、摻有海洛因之葡萄
    糖1 瓶、摻有海洛因之香菸2 支、電子秤（殘留海洛因）1
    個、吸管製鏟子2 支（其中1 支殘留海洛因、1 支殘留甲基
    安非他命）、吸食器（殘留甲基安非他命）4 只扣案可稽；
    且被告3 度經警查獲後所採集之尿液，經分別送請高雄市立
    凱旋醫院檢驗之結果，均呈嗎啡、甲基安非他命之陽性反應
    ，有該院94年6 月27日、同年9 月12日、95年2 月14日濫用
    藥物尿液檢驗報告共3 份及查獲煙毒、麻醉藥品案件犯罪嫌
    疑人姓名對照表、尿液送驗編號與真實姓名對照表各1 紙在
    卷足憑，又所扣得之海洛因6 包（合計淨重36點39公克，空
    包裝重3 點6 公克），經送法務部調查局鑑定結果，均含有
    海洛因成分，屬第一級毒品，有法務部調查局調科壹字第22
    0020745 號、第000000000 號鑑定通知書各1 紙附卷可考，
    足認被告之自白與事實相符，本件事證明確，被告犯行洵堪
    認定。
三、按海洛因、甲基安非他命為毒品危害防制條例第2 條第2 項
    第1 款、第2 款所稱之第一、二級毒品，不得施用、持有。
    次按，犯毒品危害防制條例第10條施用第一、二級毒品之罪
    者，檢察官應聲請法院裁定，令被告入勒戒處所觀察、勒戒
    ，經觀察、勒戒後，檢察官依據勒戒處分之陳報，認受觀察
    、勒戒人無繼續施用毒品傾向者，應即釋放，並為不起訴之
    處分；認受觀察、勒戒人有繼續施用毒品之傾向者，檢察官
    應聲請法院裁定令入戒治處所強制戒治，其期間為6 個月以
    上，至無繼續強制戒治之必要為止，但最長不得逾1 年，強
    制戒治期滿，應即釋放，由檢察官為不起訴之處分。觀察、
    勒戒或強制戒治執行完畢釋放後，5 年內再犯第10條之罪者
    ，應依一般刑事訴訟程序予以起訴論罪科刑，此觀諸毒品危
    害防制條例第20條第1 項、第2 項、第23條第1 項、第2 項
    規定自明。被告既曾有如犯罪事實欄所示觀察勒戒、強制戒
    治之前科，有臺灣高等法院被告前案紀錄表1 份在卷可佐，
    其於強制戒治完畢釋放後5 年內再犯本件施用毒品案件，依
    前述規定自應予以起訴論罪科刑。是核被告所為，係犯毒品
    危害防制條例第10條第1 項施用第一級毒品罪及同條第2 項
    施用第二級毒品罪。其持有第一、二級毒品之低度行為，應
    為施用第一、二級毒品之高度行為所吸收，不另論罪。其先
    後多次施用第一、二級毒品之犯行，均時間緊接，方法相同
    ，觸犯構成要件相同之罪名，顯均係基於概括犯意為之，為
    連續犯，應分別依刑法第56條之規定論以一罪，並加重其刑
    。又被告所犯連續施用第一級毒品及連續施用第二級毒品二
    罪間，犯意各別，罪名不同，應分論併罰。被告曾有如犯罪
    事實欄所示論罪科刑前科，此有臺灣高等法院被告前案紀錄
    表一份在卷可參，其於有期徒刑執行完畢後5 年內，再犯
    本件施用第一、二級毒品等有期徒刑以上之罪，為累犯，均
    應依刑法第47條規定加重其刑，並依同法第70條規定遞加之
    。又除被告自94年1 月間某日起至94年6 月8 日某時止連續
    施用海洛因、甲基安非他命之犯行業經檢察官起訴外，其餘
    如犯罪事實欄所載之施用海洛因、甲基安非他命犯行（包括
    上訴移送併辦部分）雖未據檢察官起訴，然與前揭被訴犯行
    分別有連續犯之裁判上一罪關係，已如前述，自為本件起訴
    效力所及，本院應併予審究。
四、原審據以論處被告罪刑，固非無見；惟原審未及就被告於94
    年8 月31日上午某時許起，至95年1 月25日5 時50分許回溯
    24小時內之某時內止連續施用第一級毒品海洛因之犯行（即
    檢察官上訴移送本院併辦部分），一併加以審判，尚有未洽
    。被告上訴意旨指摘原判決量刑太重，雖無埋由，惟原判決
    既有揭未及審判之瑕疵，自應由本院將原判決撤銷改判。爰
    審酌被告經觀察勒戒、強制戒治及論罪科刑後，仍未能戒絕
    其毒癮，顯見其戒絕毒癮之意念非堅，惟其於犯罪後已坦承
    犯行，態度良好，且施用毒品行為，乃屬對其自身健康之戕
    害行為等一切情狀，分別量處如主文第2 項所示之刑，並定
    應執行之刑。
五、扣案之白色粉末6 包（合計淨重36點39公克），經鑑定結果
    均含有海洛因成分，前已述及，且均係被告所有供其施用之
    物，業據被告於原審法院審理時自承在卷（見原審94年11月
    17日審判筆錄），而盛裝上開海洛因之空包裝袋，雖經法務
    部調查局就之與其所盛裝之第一級毒品海洛因分別鑑析其重
    量，惟因法務部調查局一般係以傾倒之方式，將包裝袋內之
    第一級毒品海洛因倒出與包裝袋分離而稱重，必要時，輔以
    刮杓刮取袋內粉末，然無論依何種方式分離，包裝袋內均有
    極微量之第一級毒品海洛因殘留，業經法務部調查局93年3
    月19日調科壹字第09300 113060號函釋在案，此為本院職務
    上已知之事實，足認前開空包裝袋（合計重3 點6 公克）內
    含極微量第一級毒品海洛因殘留而無法析離，海洛因與包裝
    袋應整體視為毒品，均依毒品危害防制條例第18條第1 項前
    段規定，不論屬於犯人與否，沒收銷燬之，至鑑驗耗損之毒
    品因已滅失，自無庸宣告沒收銷燬，併此敘明。另扣案摻有
    海洛因之葡萄糖1 瓶、摻有海洛因之香菸2 支、電子秤（殘
    留海洛因）1 個、吸管製鏟子（殘留海洛因）1 支等物，均
    為被告所有用以施用海洛因之物，扣案之吸管製鏟子（殘留
    甲基安非他命）1 支、吸食器（殘留甲基安非他命）4 只，
    均係被告所有用以施用甲基安非他命之物，業經被告於原審
    審理時供述明確，又上開物品經送鑑定結果，葡萄糖、香菸
    、電子秤均含有第一級毒品海洛因之殘留，吸食器4 只均含
    有第二級毒品甲基安非他命之殘留，吸管製鏟子2 支分別含
    有海洛因、甲基安非他命之殘留，此有高雄醫學大學附設中
    和紀念醫院94年8 月30日編號00000000號至00000000號、94
    年10月11日編號00000000號、00000000號至00000000號檢驗
    報告各1 紙附卷可證，因客觀上均已無法與殘留之毒品完全
    析離，應視同毒品，依毒品危害防制條例第18條第1 項前段
    規定，不論屬於犯人與否，均沒收銷燬之。至警方於94年8
    月31日搜索時一併扣案之錫箔紙1 捲，被告辯稱係廚房用品
    ，沒有用以施用毒品等語，檢察官亦未舉證證明該捲錫箔紙
    與被告本件施用毒品犯行有何關聯，爰不予宣告沒收，附此
    敘明。
六、被告經合法傳喚，無正當理由不到庭，爰不待其陳述，逕行
    判決。
據上論結，應依刑事訴訟法第369 條第1項前段、第364 條、第
299 條第1 項前段、第371 條、毒品危害防制條例第10條第1 項
、第2 項、第18條第1 項前段，刑法第11條前段、第56條、第47
條、第51條第5款，判決如主文。
本案經檢察官郭振昌到庭執行職務。
中    華    民    國    95    年    4     月    27    日
                  刑事第一庭    審判長法  官  郭雅美
                                      法  官  范惠瑩
                                      法  官  莊崑山
以上正本證明與原本無異。
施用第二級毒品部分不得上訴，施用第一級毒品部分如不服本判
決應於收受本判決後10日內向本院提出上訴書狀，其未敘述上訴
理由者，並得於提起上訴後10日內向本院補提理由書狀（均須按
他造當事人之人數附繕本）「切勿逕送上級法院」。
中    華    民    國    95    年    4     月    27    日
                                      書記官  邱麗莉
附錄本判決之論罪法條：
毒品危害防制條例第十條
施用第一級毒品者，處六月以上五年以下有期徒刑。
施用第二級毒品者，處三年以下有期徒刑。


司法院資訊處製作；財團法人民間司法改革基金會備份。
